最高法院刑事判決　　　　　　九十六年度台上字第三八四九號
上　訴　人　甲○○
選任辯護人　許明德律師
　　　　　　鄭勝智律師
上列上訴人因違反毒品危害防制條例案件，不服台灣高等法院高
雄分院中華民國九十六年五月二日第二審判決（九十六年度上訴
字第二五七號，起訴案號：台灣高雄地方法院檢察署九十五年度
偵字第一九０六三、二二七八五號），提起上訴，本院判決如下
：
    主  文
上訴駁回。
    理  由
一、運輸第二級毒品、私運管制物品進口部分：
按刑事訴訟法第三百七十七條規定，上訴於第三審法院，非以判
決違背法令為理由，不得為之。是提起第三審上訴，應以原判決
違背法令為理由，係屬法定要件。如果上訴理由狀並未依據卷內
訴訟資料，具體指摘原判決不適用何種法則或如何適用不當，或
所指摘原判決違法情事，顯與法律規定得為第三審上訴理由之違
法情形，不相適合時，均應認其上訴為違背法律上之程式，予以
駁回。本件上訴人甲○○上訴意旨略稱：(一)、依卷附通訊監察譯
文所示，上訴人所有門號0000000000之Ｇ－ＰＬＵＳ
廠牌行動電話（下稱0000000000號行動電話），與共
犯陳海龍所行使行動電話通話之時間，係民國九十五年七月十八
日二十二時二十七分；上訴人於法務部調查局高雄縣調查站（下
稱高雄縣調查站）供稱：「漁滿忠」號漁船遭搜索時，伊曾用上
開行動電話與「黑龍」聯絡；原判決認定上訴人係於九十五年七
月十八日二十二時二十分許，遭搜索查獲甲基安非他命等情，足
見0000000000號行動電話，並非供上訴人運輸走私甲
基安非他命所用之物，乃原判決諭知沒收該行動電話，於法有違
。(二)、本案之甲基安非他命係由陳海龍、王平治在大陸地區購得
後，再委由上訴人駕駛漁船前往大陸地區接運回台灣，上訴人並
於原審向檢察官供出毒品之來源係陳海龍，檢察官並將陳海龍提
起公訴；依高雄縣調查站組長薛國鼎報告書之記載，本件係由王
平治前往大陸地區購買甲基安非他命，並透過陳海龍安排漁船運
輸走私入境，足見陳海龍係屬本件毒品之來源；上訴人亦供承：
係綽號「黑龍」之男子，告訴伊可以替他載運毒品等情，乃原審
未查明陳海龍是否為上訴人之前手或上游，即論述上訴人所為不
符合毒品危害防制條例第十七條得減輕其刑之規定，於法有違。
惟查原判決認定上訴人有原判決事實欄所載之共同運輸走私第二
級毒品犯行，係以訊據上訴人對前揭犯行坦承不諱，並有高雄縣
調查站搜索、扣押筆錄暨扣押物品目錄表、台灣高雄地方法院檢
察署通訊監察書、相關電話通訊監察譯文、南部地區巡防局第五
海岸巡防總隊九十五年十二月十三日南五總字第０九五００一五
九六八號函暨所附「漁滿忠號」漁船出（進）港申請、船長、船
員相關資料、經扣案用以包裝甲基安非他命所用之背包等、上訴
人所有供運輸走私甲基安非他命所用之0000000000號
行動電話等可資佐證。而上訴人遭查獲運輸走私進口之結晶物十
一包，經送法務部調查局鑑定結果均含有甲基安非他命成分，有
該局九十五年八月十八日調科壹字第０九五二二二一三一二０號
鑑定通知書附卷可稽，堪認上訴人自白各情係屬事實。又上訴人
雖於原審審理中供出，其所運輸之毒品係陳海龍所有，檢察官並
據以起訴陳海龍。然陳海龍等人於上訴人遭查獲前，即已經相關
單位監控中，有高雄縣調查站調查報告足憑，且高雄縣調查站嗣
於詢問上訴人時，並曾提示陳海龍之刑事檔案照片，供上訴人指
認是否即係綽號「黑龍」之男子，而上訴人並答稱：「因照片不
是很清楚，我無法確認其中是否有綽號『黑龍』之男子」等情，
已難認陳海龍係因上訴人之供述而查獲。且毒品危害防制條例第
十七條規定，犯同條例第二條第一項至第四項、第五條第一項至
第四項前段、第六條第一項至第四項、第七條第一項至第四項、
第八條第一項至第四項、第十條或第十一條第一項、第二項之罪
，供出毒品來源，因而破獲者，得減輕其刑。其立法用意，旨在
鼓勵被告供出其所製造、運輸、販賣或持有之毒品來源，俾追究
出該毒品之前手，以徹底清除毒品氾濫。故所謂「供出毒品來源
」係指具體供出上游之毒品來源，以防止毒品之蔓延而言。如僅
供出共犯，而未供出上游之毒品來源，即不得依前開法條減輕其
刑。陳海龍係與上訴人共犯運輸毒品之人，縱上訴人曾供述其所
運輸之毒品係陳海龍所有，亦核與毒品危害防制條例第十七條規
定得減輕其刑之情形不符等情，予以綜合判斷。因而撤銷第一審
判決，改判依想像競合犯從一重論處上訴人共同運輸第二級毒品
罪刑，已於判決內說明其所憑之證據及其認定之理由，從形式上
觀察，並無違背法令之情形。按證據之取捨與證據之證明力如何
，均屬事實審法院得自由裁量、判斷之職權；苟其此項裁量、判
斷，並不悖乎通常一般之人日常生活經驗之定則或論理法則，又
於判決內論其何以作此判斷之心證理由者，即不得任意指摘其
為違法，而據為提起第三審上訴之合法理由。原判決綜合上述各
項證據資料，認定上訴人確有前揭犯行，0000000000
號行動電話，係上訴人所有供運輸走私甲基安非他命所用之物，
上訴人所為與毒品危害防制條例第十七條規定得減輕其刑之情形
不符等情，乃其採證認事調查職權之合法行使，且無應於審判期
日調查之證據而未予調查情事，不容任意指為違法。又按諸依卷
附行動電話監聽譯文所示，上訴人所有之0000000000
號行動電話，與陳海龍所使用之0000000000號行動電
話間，於九十五年七月十一日十七時三十四分許，即曾就何時出
港等事項洽談（警卷第二宗第二十七頁），上訴意旨援引電話監
聽譯文之片段，任意指摘原判決不當，並非有據。上訴意旨徒憑
己意或就原判決已有說明之事項，或就原審判斷證據證明力之合
法職權行使，漫指其違法，重為單純事實上之爭執，難謂係適法
上訴第三審之理由，其此部分之上訴違背法律上之程式，應予駁
回。
二、未經許可駕駛船舶航行至大陸地區部分：
按刑事訴訟法第三百七十六條所列各罪之案件，經第二審判決者
，不得上訴於第三審法院，法有明文。本件上訴人犯如原判決事
實欄所載未經許可駕駛船舶航行至大陸地區部分，原判決認係成
立台灣地區與大陸地區人民關係條例第八十條之罪，核屬刑事訴
訟法第三百七十六條第一款之案件，依上開說明，既經第二審判
決，自不得上訴於第三審法院。且縱此部分與前述運輸第二級毒
品、私運管制物品進口部分，有想像競合犯關係為裁判上一罪，
但其運輸第二級毒品、私運管制物品進口部分之上訴為不合法，
本院應從程序上予以駁回，而無從為實體上判決，對於輕罪之此
部分，亦無從適用審判不可分原則，為實體上審判。上訴人竟復
對此部分提起上訴，顯為法所不許，應予駁回。
據上論結，應依刑事訴訟法第三百九十五條前段，判決如主文。
中　　華　　民　　國　九十六　年　　七　　月　 十九 　日
                      最高法院刑事第一庭
                          審判長法官  林　茂　雄
                                法官  張　祺　祥
                                法官  呂　永　福
                                法官  蘇　振　堂
                                法官  林　立　華
      本件正本證明與原本無異
                                      書  記  官
中　　華　　民　　國　九十六　年　　七　　月　二十七　日
                                                      Ｑ
